臺灣板橋地方法院刑事判決　　　　　　93年度交易字第224 號
公　訴　人　臺灣板橋地方法院檢察署檢察官
被　　　告　甲○○
上列被告因過失傷害案件，經檢察官提起公訴（93年度偵字第
11227 號），本院判決如下：
    主  文
甲○○從事業務之人，因業務上之過失傷害人，處有期徒刑捌月
。
    事  實
一、甲○○係貨車之司機，為從事駕駛業務之人，於民國（下同
    ）92年12月13日上午10時許，駕駛車號T2-4067 號自小貨車
    （起訴書誤載為T4-4067 號），駛至臺北縣中和市○○路11
    80號（起訴書誤載為118 號）前之人行道卸貨（木材）後，
    正由人行道朝中正路方向倒車，欲行至中正路慢車道後往新
    莊方向駛去，理應注意汽車倒車時，應顯示倒車燈光或由駕
    駛人表示左臂平伸，以手掌向後並前後擺動之手勢後，謹慎
    緩慢後倒，並應注意其他車輛及行人，而依當時情形，又無
    不能注意之情事，竟疏於注意即貿然倒車，適有乙○○騎乘
    車號GDS-907 號重型機車，沿中正路往新莊方向行駛，行經
    該處時，閃避不及，甲○○駕駛之自小貨車之車尾部分因而
    撞擊乙○○騎乘之重型機車之右前車頭部分，致乙○○當場
    人車倒地，受有右側面部挫傷併血腫（起訴書誤載為水腫）
    、右膝及左小腿挫傷、擦傷之傷害。
二、案經被害人乙○○訴由臺北縣政府警察局中和分局報請臺灣
    板橋地方法院檢察署檢察官偵查起訴。
    理  由
一、訊據被告甲○○固坦承於前揭時、地倒車與告訴人即被害人
    乙○○發生擦撞，並致被害人受傷之事實，惟矢口否認有何
    業務過失傷害人之犯行，辯稱：係被害人駕車自後撞擊伊車
    ，伊應無業務過失云云。經查，上開犯罪事實，業據被害人
    乙○○於警詢時及偵查中指訴歷歷，並有臺北縣政府警察局
    中和分局查訪表2 件、道路交通事故現場圖1 件、道路交通
    事故調查報告表（一）（二）計2 件、證號查詢汽車駕駛人
    1 件、現場及車損照片19幀各在卷可稽（附於臺灣板橋地方
    法院檢察署93年度偵字第11227 號偵查卷宗第32至46頁）。
    按汽車倒車時，應顯示倒車燈光或由駕駛人表示左臂平伸，
    手掌向後並前後擺動之手勢，道路交通安全規則第91條第5
    款定有明文，被告為考領有合格駕駛執照之人，對此自應知
    之甚詳，且依卷附現場照片、道路交通事故調查報告表所載
    ，肇事當時並無不能注意之情事，其竟疏未注意，則被告對
    本件事故之發生應有過失甚明，是被告上開所辯顯係事後卸
    責之詞，不足採信。又本件交通事故發生之原因經請臺灣省
    臺北縣區車輛行車事故鑑定委員會鑑定及臺灣省車輛行車事
    故覆議鑑定委員會覆議，同認被告駕駛自小貨車，由路外倒
    車進入車道，未讓車道上行駛中車輛先行，為肇事原因，而
    告訴人駕駛普通重機車無肇事因素，此有臺灣省臺北縣區車
    輛行車事故鑑定委員會94年1 月14日北縣鑑字第931887號鑑
    定意見書及臺灣省車輛行車事故覆議鑑定委員會94年5 月17
    日府覆議字第0940100269號函文各1 件在卷可參（附於本院
    卷宗第14至16頁及第60頁）；而被害人因本件車禍受有右側
    面部挫傷併血腫、右膝及左小腿挫傷、擦傷之傷害乙情，亦
    有中英醫院診斷證明書1 件在卷可憑（附於同上偵查卷宗第
    68頁），從而，被告未遵守交通安全規定，違規倒退以致肇
    事，使被害人受有前揭傷害，被告之過失行為與被害人所受
    傷害間，顯有相當因果關係。本案事證明確，被告犯行洵堪
    認定，應予依法論科。
二、查被告甲○○係以載貨為其主要業務，而刑法上所謂之「業
    務」，係指個人基於其社會地位繼續反覆所執行之事務，包
    括主要業務及其附隨之準備工作與輔助事務在內。被告自承
    平常都是與木材行配合幫忙運送木材，且均係駕駛系爭自小
    貨車載運貨物（參見本院94年7 月5 日審判筆錄第5 頁），
    則其顯非單純以駕駛小貨車作為來往之交通工具，而係併以
    該小貨車載運貨物，2 者間具有直接、密切之關係，是以被
    告當係以駕駛車輛作為其附隨業務之人甚明，故核其所為，
    係犯刑法第284 條第2 項前段因業務上之過失傷害人罪。爰
    審酌被告未有前案紀錄（有臺灣高等法院被告全國前案紀錄
    表1 件可按）、過失之程度、所生之危害、犯罪後仍否認犯
    行未與被害人達成和解並賠償損害等一切情狀，量處如主文
    所示之刑，以示懲儆。
據上論斷，應依刑事訴訟法第299 條第1 項前段，刑法第284 條
第2 項前段，罰金罰鍰提高標準條例第1 條前段，判決如主文。
本案經檢察官孫治平到庭執行職務。
中　　華　　民　　國　　94　　年　　 7  　月　　28　　日
                  刑事第十五庭  審判長法  官  高  玉  舜
                                      法　官  吳  幸  娥
                                      法  官  陳  靜  茹
上列正本證明與原本無異。
如不服本判決，應於判決送達後10日內向本院提出上訴狀（應附
繕本），上訴於臺灣高等法院。
                                      書記官  廖  美  紅
中　　華　　民　　國　　94　　年　　 7  　月　　29　　日
附錄本案論罪科刑法條全文：
刑法第284 條
因過失傷害人者，處六月以下有期徒刑、拘役或五百元以下罰金
。致重傷者，處一年以下有期徒刑、拘役或五百元下罰金。
從事業務之人，因業務上之過失傷害人者，處一年以下有期徒刑
、拘役或一千元以下罰金。致重傷者，處三年以下有期徒刑、拘
役或二千元以下罰金。
